【裁判字號】    98,簡上,136
【裁判日期】    981020
【裁判案由】    確認本票債權不存在
【裁判全文】
臺灣板橋地方法院民事判決             98年度簡上字第136號
上  訴  人  乙○○
被上  訴人  甲○○
上列當事人間請求確認本票債權不存在事件，上訴人對於中華民
國98年5 月13日本院板橋簡易庭97年度板簡字第2255號第一審簡
易判決提起上訴，經本院管轄簡易訴訟第二審程序之合議庭於民
國98年10月6 日言詞辯論終結，判決如下：
    主      文
上訴駁回。
第二審訴訟費用由上訴人負擔。
    事實及理由
一、上訴人主張：被上訴人持有上訴人於民國97年1 月15日簽發
    如附表所示之本票一件（下稱系爭本票），聲請本院97年度
    票字第4941號本票執行事件（下稱相關本票執行事件）裁定
    （下稱相關本票裁定）准予強制執行，惟系爭本票係被上訴
    人於97年1月15日下午2時許藉口協調訴外人尚宏（即誠安）
    國際資產有限公司（下稱尚宏公司）倒閉事宜，被上訴人無
    端找來6、7位尚宏公司投資人，強暴脅迫上訴人簽發近10張
    本票其中之一，而相關本票執行事件未察，逕予裁定准予強
    制執行，有害於上訴人之權益，為此依非訟事件法第195 條
    第1 項規定，提起本件訴訟，求為判決：確認被上訴人對上
    訴人就系爭本票之債權不存在。
二、被上訴人則以：並未脅迫上訴人簽發系爭本票，是上訴人自
    願簽發，被上訴人與其他投資人係透過上訴人投資尚宏公司
    新臺幣（下同）8萬餘元，但上訴人表示將其中30,000 元私
    自挪用，未轉交尚宏公司，所以願意賠償被上訴人30,000元
    ，故簽發系爭本票，並無上訴人主張係於被上訴人或尚宏公
    司人員脅迫下簽發系爭本票等語置辯，並聲明：駁回原告之
    訴。
三、原審就上訴人之請求判決全部駁回。上訴人不服提起上訴，
    並聲明：（一）原判決廢棄。（二）確認被上訴人對上訴人
    就系爭本票之債權不存在。被上訴人則聲明駁回上訴。
四、按當事人主張有利於己之事實者，就其事實有舉證之責任。
    ，民事訴訟法第277 條前段定有明文。是當事人主張其意思
    表示係因被詐欺或脅迫而為之者，應就其被詐欺或被脅迫之
    事實，負舉證之責任（最高法院21年上字第2012號判例意旨
    參照）。本件上訴人既主張係受被上訴人之脅迫而簽發系爭
    本票，然為被上訴人所否認，揆諸首揭說明，上訴人自應就
    此有利於己之事實負舉證責任。經查，上訴人固於原審聲請
    訊問證人簡麗珠、李淑琦、吳錦雲3 人，惟對證人簡麗珠、
    李淑琦2 人之送達均因「業已離職」為由而遭退回，有送達
    證書附卷可稽（原審第67、68頁），而上訴人復未提出該2
    名證人之真正住所供原審及本院通知，是已無從訊問；至於
    證人吳錦雲之證詞，均係其本人投資尚宏公司作黃金期貨買
    賣之經過，且其證稱完全不清楚本件被上訴人投資之情事（
    原審卷第72頁），亦無從為上訴人有利之認定。至於被上訴
    人另聲請訊問證人楊錦梅、蔡淑敏、高明玉3人，該3名證人
    均證稱當日係尚宏公司董事長出面邀集上訴人、被上訴人、
    其等3 人及其他投資人進行協調，上訴人依協調結果自願簽
    發包括系爭本票在內之數紙本票，其等3 人、被上訴人及尚
    宏公司之人員均無對上訴人施以強暴脅迫等語明確（原審卷
    第20至23頁），是上訴人並未舉證證明其係於遭脅迫之情形
    下始簽發系爭本票。再者，上訴人既主張其係於97年1 月15
    日遭脅迫始簽發系爭本票，而於同日晚上8 時許離開簽發系
    爭本票之咖啡廳，則其主張之脅迫行為應於斯時即告終止，
    並已知為脅迫行為之人及上開脅迫情事，惟其並未依民法第
    93條前段規定於發現脅迫終止後1 年內對為脅迫之人撤銷簽
    發系爭本票之意思表示，是其簽發系爭本票已合法生效，復
    無從撤銷，上訴人自應依票載文義負發票人之票據責任。
五、綜上所述，本件上訴人既無法舉證證明其係於受脅迫之情形
    下簽發系爭本票，且簽發本票之意思表示業已合法生效且無
    從撤銷，是其主張均非可採，被上訴人之抗辯則堪可採信。
    從而，上訴人依非訟事件法第195條第1項規定，請求確認被
    上訴人對上訴人就系爭本票之債權不存在，為無理由。是原
    審為上訴人敗訴之判決，並無不合，上訴意旨指摘原判決不
    當，求予廢棄改判，為無理由，應予駁回。
六、本件事證已臻明確，兩造其餘攻擊防禦方法及舉證，經本院
    審酌後，或與本件之爭執無涉，或對本件判決結果不生影響
    ，爰不一一論述，併此敘明。
七、訴訟費用負擔之依據：民事訴訟法第78條。
中    華    民    國    98    年    10    月    20    日
                  民事第二庭審判長法官  陳麗玲
                                  法官  連育群
                                  法官  鍾啟煌
以上正本證明與原本無異
本判決不得上訴
中    華    民    國    98    年    10    月    20    日
                                書記官  張國仁
┌──────────────────────────────────────────┐
│附表（註：免除作成拒絕證書）                                                        │
├──┬───┬──────┬──────┬─────────┬────────┬──┤
│編號│發票人│發  票  日  │到  期  日  │票面金額（新臺幣）│ 本  票  號  碼 │備考│
├──┼───┼──────┼──────┼─────────┼────────┼──┤
│１  │乙○○│97年1 月15日│97年3 月15日│30,000元          │0000000         │    │
└──┴───┴──────┴──────┴─────────┴────────┴──┘


司法院資訊處製作；財團法人民間司法改革基金會備份。
